臺灣高等法院刑事判決　　　　　　　　94年度上訴字第1240號
上　訴　人
即　被　告　甲○○
　　　　　　　　　　現於台灣台北看守所（
選任辯護人　宋嬅玲律師
上列上訴人因強盜等案件，不服臺灣桃園地方法院93年度訴字第
1614號，中華民國94年4月6日第一審判決（起訴案號：臺灣桃園
地方法院檢察署93年度偵字第8398號），提起上訴，本院判決如
下：
    主  文
原判決撤銷。
甲○○共同意圖為自己不法之所有，結夥三人以上，攜帶兇器，
以強暴至使不能抗拒，而取他人之物，處有期徒刑柒年。
    事  實
一、甲○○與林哲旭（民國74年10月17日生，另案審理）為鄰居
    關係，林哲旭於93年3月14日晚上邀甲○○前往林哲旭的友
    人丁○○（74年6月20日生，另案審理）位於桃園縣龜山鄉
    ○○村○○○街3號住處，甲○○騎其所有之車牌號碼AW5215
    號重型機車，林哲旭騎其所有之車牌號碼L99-527號重型機
    車前往，三人於丁○○住處閒聊間，提及林哲旭與丁○○曾
    有多次利用夜間強盜之情形，乃共謀當晚外出強盜，遂由丁○○打電話邀約先前曾與之共同強盜之丙○○（73年8月11
    日生，另由國防部北部地方軍事法院審理），經徵得丙○○
    同意共同外出強盜後，即由丁○○騎機車前去丙○○位於桃
    園縣龜山鄉○○村○○街72巷6號住處載丙○○回丁○○上
    開住處，四人遂共同意圖為自己不法之所有，在丁○○家繼
    續聊天並討論欲前往強盜之地點、目標，但未得結論，乃決
    議先二人二人分騎1部機車外出閒逛及尋找作案目標，旋由
    丁○○自其寢室內取出其先前與林哲旭、丙○○共同犯強盜
    案所用之西瓜刀2把（前由丁○○與林哲旭、丙○○一起至
    五金行，由林哲旭購買），並準備2個其平常騎機車所戴之
    口罩，供下手行搶前遮住車牌之用，以免遭被害人記下車號
    而遭警追查，林哲旭並自丁○○家裡廚房拿出1把水果刀攜
    帶，林哲旭、丁○○各拿1把未以任何物品包裹之前述西瓜
    刀至丁○○家門口，置於甲○○、丁○○所騎乘之上開機車
    置物廂內，並由丙○○、林哲旭各帶1個口罩，丁○○再騎
    林哲旭所有之上開機車後載丙○○上路，甲○○騎其所有之
    上開機車後載林哲旭跟隨在後。至15日零時30分許，丁○○
    、丙○○二人所騎乘之機車行至台北縣樹林市○○街133巷
    口前，見乙○○一人獨自在該處講行動電話，即由丙○○下
    車將口罩掛在機車車牌上後，丁○○騎機車載丙○○靠近乙○○，丙○○旋跳下機車，撿拾路旁之鐵條一支，毆打乙○○，並與乙○○扭打，此時騎在後方之甲○○、林哲旭見丙○○已對目標下手，亦停車由林哲旭以口罩遮住車牌，甲○○再騎機車載林哲旭往前接近乙○○，林哲旭下車欲協助丙○○搜刮乙○○身上之財物，此時乙○○不能抗拒，手中之
    INNOSTREAM 廠牌i210型之行動電話掉落在地上，丁○○撿
    起該支行動電話，乙○○趁隙脫逃，丙○○將手中之鐵條丟
    向乙○○，並跑回林哲旭之機車取出置物廂內之西瓜刀1 把
    ，原欲再追乙○○，但見乙○○已跑遠，且甲○○騎機車至
    前方已見有出路（甲○○原以為該133巷為死巷），對其他
    三人大喊「趕快走！」，四人即乘騎原機車逃離現場，回到
    丁○○家裡後，因尚未決定如何處理上開乙○○之行動電話
    ，即將該之行動電話留於丁○○之住處，丁○○並將作案用
    之西瓜刀1把以報紙包裹及2個口罩丟於某處之垃圾車內而不
    存在；另1把西瓜刀及水果刀則由丁○○丟棄於某處垃圾車
    內亦不存在。過2天，林哲旭至丁○○家，向丁○○表示其
    需用行動電話，而取走上開INNOST－REAM廠牌i210型之行動
    電話使用。嗣於93年5月27日，林哲旭、丁○○因其他強盜
    案件為警循線查獲，林哲旭將上開行動電話交給警方，並依
    據丁○○之供述，於93年6月11日通知甲○○、丙○○到案
    後，始獲悉上情。
二、案經桃園縣政府警察局龜山分局報請臺灣桃園地方法院檢察
    署檢察官偵查起訴。
    理  由
一、訊之被告甲○○對於上開案發當日與林哲旭前往丁○○住處
    ，並騎其所有之上開機車載林哲旭，與丁○○騎林哲旭之機
    車載丙○○一同至台北縣樹林市○○街133巷口前等事實並
    不諱言。然矢口否認有何共同強盜之犯行，辯稱：伊在案發
    之前並不知道要去強盜，伊知道出門前有帶2把西瓜刀，但
    因為有很多朋友，他們都會在機車上放西瓜刀防身，簡世勳
    找我的時候，沒有說要去搶，他們可能早就已經有默契了，
    他們使用暴力的行為，是出於我意料之外，我以為要搶皮包
    而已，他們在我車廂放1把刀，那時候我知道，可是他們沒
    有說要做什麼用，到樹林的時候，我已經很想回去了云云。
    經查：
   （一）、93年3月14日晚上，林哲旭找被告甲○○至丁○○家
           聊天，其間提及林哲旭與丁○○有多次利用夜間強
           盜之行為，丁○○提議當晚再外出強盜，被告與林
           哲旭表示同意，丁○○遂打電話邀約先前曾與之共
           同實行強盜行為之丙○○共同強盜，並由丁○○騎
           機車前去丙○○住處載丙○○回丁○○處，四人在
           丁○○家繼續聊天，討論欲前往行搶之目標，但因
           並未討論出結果，乃決議先二人二人各騎1部機車外
           出，尋找作案目標，嗣由丁○○自寢室取出其先前
           與林哲旭共同強盜所用之西瓜刀2把，並準備2個其
           平常騎機車所戴之口罩，林哲旭並自丁○○家裡廚
           房拿出1把水果刀帶於身上，林哲旭、丁○○各拿1
           把未以任何物品包裹之西瓜刀至丁○○家門口，分
           別置放於甲○○、丁○○所騎去之機車之置物廂內
           ，丁○○再騎林哲旭所有之上開機車後載丙○○上
           路，甲○○騎其所有之上開機車後載林哲旭跟隨在
           後等情，已據證人林哲旭、丁○○於原審93年12月
           1日審理時，丁○○於原審94年3月23日審理時結證
           屬實，並據證人丙○○於原審94年1月28日審理時證
           述明確，證人林哲旭於原審94年1月28日審理時並證
           稱：「但是在家裡就已經講好，有說要去搶，是在
           丁○○家講的，有說到要帶刀，是丁○○將刀子拿
           出來的，…我當時是拿1把小把的像生魚片的刀，我
           們總共有3把刀，另外那兩把我不知道是西瓜刀還是
           開山刀，後來我跟甲○○坐一部機車，我們那台機
           車也有放1把刀，我們所騎的那台機車的刀子是我拿
           的，甲○○的機車鑰匙是在他那邊，是甲○○將機
           車置物箱打開，我將刀子放到機車上，甲○○有沒
           有看到我將刀子放到機車裡面我不知道，我們要出
           去做什麼大家都知道，放什麼怎麼可能不知道」等
           語，足堪認前開此部分事實為真。
   （二）、又被告與丁○○等人於93年4月15日零時30分許，在
           台北縣樹林市○○街133巷口對被害人乙○○為上揭
           強盜行為之事實，業據證人乙○○於警詢中及於本
           院審理時陳述在卷，並據證人林哲旭、丁○○於原
           審93年12月1日審理時證述明確，而證人丙○○於原
           審94年1月28日審理時亦證稱：「我們本來在大條的
           馬路上騎，看到旁邊有一個巷子，看到巷子裡面有
           一個人在講電話，因為他只有一個人，丁○○就將
           機車騎進去，騎到巷子口，我再將車牌以口罩遮起
           來，我們二個人有一個口罩，丁○○騎機車靠近被
           害人，後來後面那台機車也跟著進入巷子，靠近被
           害人之後，我先下車跟被害人發生拉扯，後面那台
           機車也有1個人過來幫忙，那個人是林哲旭，被害人
           看到有人過來，他的手機好像掉了，之後被害人就
           跑掉…我在跟被害人拉扯的時候，甲○○那台機車
           騎到離我沒有多遠，就在我旁邊而已，甲○○在機
           車上面，被害人跑掉之後，甲○○有叫我們趕快上
           車趕快走…在樹林搶的時候，被害人跑掉，我拿鐵
           條丟他，後來我就回車上去拿西瓜刀要追他，但他
           已經跑遠，所以我就沒有追」等語，其所證述之情
           節與證人林哲旭、丁○○於原審審理時所述大致相
           符，雖其否認曾撿路邊的鐵條毆打被害人乙○○一
           節，然此已據證人林哲旭、丁○○證述明確，衡情
           證人丙○○既為下手實施強暴行為之人，其所陳當
           係避重就輕之語，應以證人林哲旭、丁○○所述為
           可採。從而此部分之事實亦堪以認定。
   （三）、被告雖辯稱：伊在案發之前並不知道要去強盜，伊
           知道出門前有帶2把西瓜刀，簡世勳找我的時候，沒
           有說要去搶，他們要使用暴力的行為，出乎我之意
           料，我以為要搶皮包而已，他們在我車廂放1把刀，
           那時候我知道，可是他們沒有說要做什麼用云云。
           證人丁○○於原審審理中亦證稱：把西瓜刀放到機
           車車廂裡面去的時候，現場只有伊與林哲旭，卓祺
           淵在屋裡云云。惟如前所述，證人林哲旭、丙○○
           均已明確證述其四人在丁○○家即已商議好要外出
           強盜，且作案用2把西瓜刀係四人要從丁○○家出發
           前，始自丁○○家中取出，並放入機車之置物廂內
           ，且其所騎機車之鑰匙即在其身上，係由其自己打
           開機車置物廂，讓證人林哲旭機車將1把西瓜刀放入
           機車置物廂，被告既然均在場，其豈可能不知欲攜
           帶西瓜刀外出強盜？且證人林哲旭於原審審理時另
           稱：他（指被告甲○○）推說我比較兇悍，我找他
           去，他不敢拒絕，這很沒意思，甲○○在這個案子
           之後也有找過我聊天，說還要大家一起去作案，但
           是後來沒有去等語（見原審卷（二）第40頁筆錄）
           ，證人丁○○前開所述：把西瓜刀放到機車車廂裡
           面時，丁○○不在場云云，係迴護被告之詞，顯不
           足採信。足認被告前開辯解，為飾卸之詞。
   （四）、另證人丁○○於原審審理中，雖翻異前詞，改稱：
           到丙○○家裡才說要去搶，伊與林哲旭、丙○○知
           道要去搶，伊不知道被告甲○○是否知道他們出去
           是要去強盜云云，證人丙○○於原審94年3月23日審
           理時，雖亦改口稱：伊不太確定案發當天，有無到
           丁○○家裡跟他們三個人討論外出強盜的事情，上
           次說甲○○在旁邊聽我們說強盜的事情，這部分伊
           印象很模糊，伊不太記得有無聽到甲○○對於強盜
           的事情說過什麼話云云。惟查被告於警詢、偵訊中
           均已自承從丁○○家出發前即知道要出去強盜財物
           ，知道有帶2把西瓜刀等情如前述，且證人丁○○於
           94 年1月28日原審審理時已證稱「是伊打電話給黃
           啟明說今天要去搶」，此與證人林哲旭、丙○○於
           原審審理中所為之證述相符，且衡之常情，被告與
           林哲旭、丁○○聊天時，既已聊及林哲旭、丁○○
           二人先前利用夜間外出強盜的事，且在丁○○提議
           找丙○○一起外出強盜，及丙○○到丁○○家裡討
           論作案目標時均在現場，則證人丁○○及丙○○前
           開翻異之詞即非可採，被告辯稱不知當天林哲旭、
           丁○○及丙○○等人謀議外出強盜之事，並非可信
           。
   （五）、綜上所述，本件事實已臻明確，被告再請傳喚、提
           訊丁○○及林哲旭已無必要，被告前開犯行洵堪認
           定。
三、按犯強盜罪而有刑法第321條第1項各款情形之一者，構成加
    重強盜罪；而「攜帶兇器犯之者」、「結夥三人以上而犯之
    者」，即為同法第321條第1項第3、4款之加重事由，而刑法
    第321條第1項第3款之攜帶兇器竊盜罪，係以行為人攜帶兇
    器竊盜為其加重條件，此所謂兇器，其種類並無限制，凡客
    觀上足對人之生命、身體、安全構成威脅，具有危險性之兇
    器均屬之，且祇須行竊攜帶此種具有危險性之兇器為已足，
    並不以攜帶之初有行兇之意圖為必要（最高法院79年台上字
    第5253號判例參照）。本件被告與丁○○等人所持用之西瓜
    刀二把、水果刀一把，均為足以殺傷人生命、身體之器械，
    顯為具有危險性之兇器。核被告所為，係犯刑法第330條第1
    項之加重強盜既遂罪。被告與證人丁○○、林哲旭、丙○○
    對於前開強盜行為，有犯意之聯絡及行為之分擔，均為共同
    正犯。
四、原審據以論罪科刑，雖非無見，惟其認被告甲○○另於（一
    ）、93年4月14日凌晨，與林哲旭、丁○○、丙○○四人騎
    乘機車到虎頭山某觀景處後，見一部乘坐一對男女之自小客
    車在該處，四人即將機車停於距離該部自用小客車約3、4公
    尺處，並由丙○○、林哲旭二人各以口罩1個掛於上開2部機
    車之車牌上，再由丙○○持在該處所撿之鐵條1條、林哲旭
    持上開水果刀、甲○○與丁○○分別持自上開二部機車置物
    廂內取出之上開西瓜刀各1把，四人衝向該部自用小客車，
    丙○○跑至自用小客車之左前車門旁，伸手欲打開駕駛座之
    車門，但因車門已由內上鎖而無法開啟，丙○○乃持手中之
    鐵條往該自用小客車之前擋風玻璃砸，林哲旭衝至該部自小
    客車之右前車門，伸手欲進入車窗以開啟車門，丁○○則站
    於丙○○之後方，甲○○站於該自用小客車之右後方，二人
    分別持上開西瓜刀往該自用小客車之後擋風玻璃砸，惟在此
    時該自用小客車之男駕駛已警覺不對而啟動汽車往前駛離，
    丙○○等四人乃因而未搶得任何財物，僅砸毀該部自小客車
    之前後擋風玻璃（毀損部分未據被害人提出告訴）。後甲○○與丁○○即分別將上開西瓜刀放回上開2部機車之置物廂
    內，丁○○再騎林哲旭之上開機車載丙○○，甲○○騎其機
    車後載林哲旭，由丁○○騎在前方帶路沿壽山路往台北縣新
    莊市方向行駛。（二）、至該路段某處，丙○○見前方有一
    部由不詳姓名、年籍之中年男子（丁○○等人均稱之為「阿
    伯」，以下均以「阿伯」稱之）一人獨騎之機車，認已有目
    標，丙○○即向丁○○提議騎機車去撞該名「阿伯」所騎之
    機車，丙○○在丁○○以機車撞倒「阿伯」所騎機車時並大
    喊搶劫，且立即下車拉住「阿伯」之衣服，要「阿伯」將身
    上的錢拿出來，「阿伯」乃自身上取出新台幣（下同）100
    元交予丙○○，此時甲○○搭載林哲旭之機車亦到達現場，
    林哲旭先以口罩遮住車牌，即馬上衝向「阿伯」，與丙○○
    一起拉扯「阿伯」，欲搜刮「阿伯」身上財物，二人並出手
    毆打「阿伯」，經「阿伯」奮力掙脫後，「阿伯」乃倉皇跑
    往山上，丙○○即將「阿伯」所騎機車之鑰匙拔起，丟往山
    下，此時丁○○與甲○○二人因怕機車在下坡之山路翻覆而
    均在機車上把風。其四人在搶得「阿伯」100元後，即再以
    上開騎乘機車之方式，由丁○○騎機車後載丙○○在前方帶
    路，甲○○騎機車載林哲旭跟隨在後離去。因認被告觸犯刑
    法第33 0條第2項之加重強盜未遂罪，與同法第330條第1項
    之加重強盜既遂罪。此犯行與檢察官起訴部分，有連續犯之
    裁判上一罪關係亦併與審理部分。按「被告之自白，非出於
    強暴、脅迫、利誘、詐欺、疲勞訊問、違法羈押或其他不正
    之方法，且與事實相符者，得為證據。」、「被告或共犯之
    自白，不得作為有罪判決之唯一證據，仍應調查其他必要之
    證據，以察其是否與事實相符」，刑事訴訟法第156條第1項
    、第2項定有明文。本件原審認定被告另觸犯前開二件強盜
    犯行，經查僅有被告甲○○或共犯林哲旭、丁○○與丙○○
    之自白，即被害人為何亦付諸闕如，即檢察官亦未就該部分
    起訴，且經遍查全卷，亦未發現任何積極確切之事證，足資
    證明或得據以追查被告另涉有該部分之犯行，據此，就此部
    分尚難認定被告犯罪，原審併予審理，尚有未洽。被告上訴
    指摘原判決不當，非全無理由，自應由本院予以撤銷改判。
    爰審酌被告尚無前科紀錄，有本院被告前案紀錄表1件在卷
    可稽，素行尚可，因一時失慮，罹犯刑章，所得尚少等一切
    情狀，量處如主文第二項所示之刑。又本件作案用之西瓜刀
    2把、水果刀1把及口罩2個，雖分別為共犯林哲旭、丁○○
    所有，然均已分別經證人林哲旭、丁○○丟棄而不存在，此
    已據證人林哲旭、丁○○二人於原審93年12月1日審理時證
    述在卷，故不予以宣告沒收。
據上論斷，應依刑事訴訟法第369條第1項前段、第364條、第299
條第1項前段，刑法第28條、第330條第1項，判決如主文。
本案經檢察官邱美育到庭執行職務。
中　　華　　民　　國　　94　　年　　10　　月　　31　　日
　　　　　　　　　刑事第十一庭審判長法　官　陳祐輔
　　　　　　　　　　　　　　　　　  法　官　陳國文
　　　　　　　　　　　　　　　　　  法　官　江國華
以上正本證明與原本無異。
如不服本判決，應於收受送達後10日內向本院提出上訴書狀，其
未敘述上訴之理由者並得於提起上訴後10日內向本院補提理由書
（均須按他造當事人之人數附繕本）。
                                    書記官  陳秋萍
中　　華　　民　　國　　94　　年　　11　　月　　2 　　日
附本案論罪科刑法條：
刑法第330條（加重強盜罪）犯強盜罪而有第321條第1項各款情
形之一者，處7年以上有期徒刑。前項之未遂犯罰之。
刑法第321條第3、4款
犯竊盜罪而有左列情形之一者，處6月以上、5年以下有期徒刑：
‧‧‧三攜帶兇器而犯之者。
  四  結夥三人以上而犯之者。
